臺灣花蓮地方法院刑事判決
110年度原交訴字第6號
公  訴  人  臺灣花蓮地方檢察署檢察官
被      告  劉盛偉



選任辯護人  陳昭文律師(法扶律師)
上列被告因過失致人於死案件，經檢察官提起公訴（110年度偵
字第1162號），嗣於本院準備程序中，被告就被訴事實為有罪之
陳述，經本院告知被告簡式審判程序之旨，並聽取當事人之意見
後，本院合議庭裁定改由受命法官獨任依簡式審判程序進行，判
決如下：
    主  文
劉盛偉汽車駕駛人，無駕駛執照駕車，因過失致人於死，處有期
徒刑陸月。
    犯罪事實及理由
一、被告劉盛偉所犯非死刑、無期徒刑、最輕本刑為3 年以上有
    期徒刑之罪或高等法院管轄第一審案件，其於準備程序進行
    中，先就被訴事實為有罪之陳述，經告知簡式審判程序之旨
    ，並聽取當事人、辯護人之意見後，本院裁定進行簡式審判
    程序，又依刑事訴訟法第273 條之2 規定，簡式審判程序之
    證據調查，不受同法第159 條第1 項、第161 條之2 、第16
    1 條之3 、第163 條之1 及第164 條至第170 條規定之限制
    。再依同法第310 條之2 準用同法第454 條之規定，判決書
    得以簡略方式為之，合先敘明。
二、本案犯罪事實及證據，除於犯罪事實欄一、第1行「劉盛偉
    」後補充「無駕駛執照」等文字，證據部分補充「被告於本
    院準備程序及審理時之自白、交通部公路總局臺北區監理所
    110年9月2日北監花東鑑字第1100201136號函暨交通部公路
    總局臺北區監理所花東區車輛行車事故鑑定會鑑定意見書、
    證號查詢汽車駕駛人、花蓮縣警察局吉安分局交通分隊道路
    交通事故肇事人自首情形紀錄表、花蓮縣警察局吉安分局處
    理相驗案件初步調查報告暨報驗書」外，餘均引用檢察官起
    訴書之記載（如附件）。
三、被告自承於本案車禍發生時，未領有汽車駕駛執照（見本院
    卷第100頁)，復有上開道路交通事故調查報告表（二）、證
    號查詢汽車駕駛人在卷可佐（見相卷第43、53頁，本院卷第
    91頁），被告無照駕駛且因過失發生本件車禍致被害人龍章
    仁死亡，應負過失致死之刑事責任，依道路交通管理處罰條
    例第86條第1 項規定，加重其刑至2 分之1，此屬就過失致
    死罪之個別犯罪行為予以加重，為刑法分則加重之性質，核
    被告所為，係犯道路交通管理處罰條例第86條第1 項及刑法
    第276 條之無駕駛執照駕車，而犯過失致人於死罪，並應依
    上開條例規定加重其法定本刑。公訴意旨雖未論及道路交通
    管理處罰條例第86條第1 項規定，尚有不符，然起訴之基本
    事實同一，並經本院告知涉犯法條，予被告及其辯護人辯護
    機會，應無礙於被告防禦權之行使，依刑事訴訟法第300 條
    規定，變更起訴法條。又被告於肇事後，於報案人或勤指中
    心轉來資料未報明肇事人姓名，處理警員前往現場處理時，
    被告在場並坦承為肇事人，且自首接受裁判乙情，此有花蓮
    縣警察局吉安分局交通分隊道路交通事故肇事人自首情形紀
    錄表1 紙在卷可佐（見相卷第49頁），合於自首之要件，爰
    依刑法第62條前段規定，減輕其刑，並依刑法第71條規定先
    加而後減之。
四、爰審酌被告無駕駛執照駕駛自小客車上路，原應注意其行經
    無號誌交岔路口應減速慢行，作隨時停車之準備，及支線道
    車應暫停讓幹線道車先行，卻仍疏未注意上情，而與被害人
    發生車禍並造成被害人死亡，被害人家屬痛失至親，所生之
    危害實重；復考量被告於本案坦承犯行之態度、自承其經濟
    狀況不佳，願賠償被害人家屬新臺幣（下同）30萬元，然因
    與被害人家屬未達共識，故未能達成和解；再審酌被害人家
    屬以書狀及於本院準備程序、審理時表示之意見（見本院卷
    第100至101、154、159、163、199頁）等情；兼衡被告自陳
    高中肄業之智識程度、工作為塑膠作業員、月收入約2萬4,0
    00元、未婚、無子女、須扶養祖父母、因有車貸及罰單未繳
    ，故薪水被強制扣款之家庭生活經濟狀況（見本院卷第199
    頁），暨本件車禍之發生被害人與有過失等一切情狀，量處
    如主文所示之刑。又被告所為本件犯罪，依道路交通管理處
    罰條例第86條第1項規定加重刑法第276條之法定本刑至2分
    之1，係屬分則加重，於加重後最高法定本刑為有期徒刑7年
    6月，本院雖對其宣告有期徒刑6月，但仍與刑法第41條第1
    項前段規定須最重本刑為5年以下有期徒刑之罪，始得易科
    罰金之條件不符，自無從為易科罰金之諭知。末辯護人雖為
    被告請求緩刑之宣告，然考量被告無駕駛執照仍駕車上路、
    其本案所為之過失致人於死犯行，其過失情節非輕，兼衡其
    未與被害人家屬達成和解、賠償損害之情形，本院衡酌上情
    ，認本件並無以暫不執行為適當之情形，爰不予緩刑之宣告
    ，附此敘明。
據上論斷，應依刑事訴訟法第273 條之1 第1 項、第299 條第1
項前段、第300條、第310 條之2、第454條第2項（依判決精簡原
則，僅記載程序法條文），判決如主文。
本案經檢察官王怡仁提起公訴，檢察官王柏舜、蕭百麟到庭執行
職務。
中　　華　　民　　國　　111 　年　　1 　　月　　26　　日
　　　　　　　　　刑事第五庭    法　官　施孟弦
上列正本證明與原本無異。
如對本判決不服，應於送達後20日內，向本院提出上訴狀（應抄
附繕本）告訴人或被害人如對於本判決不服者，應具備理由請求
檢察官上訴，其上訴期間之計算係以檢察官收受判決正本之日期
為準。
辯護人依據刑事訴訟法第346條、公設辯護人條例第17條及律師
法第32 條第2項、第36條等規定之意旨，尚負有提供法律知識、
協助被告之義務（含得為被告之利益提起上訴，但不得與被告明
示之意思相反）。
因疫情而遲誤不變期間，得向法院聲請回復原狀。
中　　華　　民　　國　　111 　年　　1 　　月　　28　　日

                                書記官  王馨瑩
附錄本案論罪科刑法條全文：
道路交通管理處罰條例第86條
汽車駕駛人，無駕駛執照駕車、酒醉駕車、吸食毒品或迷幻藥駕
車、行駛人行道或行經行人穿越道不依規定讓行人優先通行，因
而致人受傷或死亡，依法應負刑事責任者，加重其刑至二分之一
。
汽車駕駛人，在快車道依規定駕車行駛，因行人或慢車不依規定
，擅自進入快車道，而致人受傷或死亡，依法應負刑事責任者，
減輕其刑。
刑法第276條
因過失致人於死者，處五年以下有期徒刑、拘役或五十萬元以下
罰金。